【裁判字號】    99,輔宣,6
【裁判日期】    990608
【裁判案由】    輔助宣告
【裁判全文】
臺灣臺南地方法院家事裁定               99年度輔宣字第6號
聲  請  人  乙○○
            甲○○
相  對  人  丁○○
關  係  人  丙○○
上聲請人聲請對丁○○為監護宣告事件，本院裁定如下：
    主      文
宣告丁○○（女、民國○○○年○月○日生、身分證統一編號：
Ｚ000000000號）為受監護宣告之人。
選定乙○○（男、民國○○○年○月○日生、身分證統一編號：
Ｚ000000000號）、甲○○（男、民國○○○年○月○○○日生、身分證統一編號：Ｚ000000000號）為受監
護宣告之人丁○○之監護人。
指定丙○○（女、民國○○○年○月○日生、身分證統一編號：
Ｚ000000000號）為會同開具財產清冊之人。
聲請程序費用由受監護宣告之人丁○○負擔。
    理      由
一、按法院對於輔助宣告之聲請，認有監護之必要者，應向聲請
    人曉諭變更為監護宣告之聲請，不為變更者，應駁回其聲請
    ，民事訴訟法第624條之8定有明文。查本件經行政院衛生署
    台南醫院黃隆山醫師對相對人丁○○進行鑑定後，認丁○○
    無為意思表示或受意思表示之能力，因而建議丁○○應為監
    護宣告，聲請人乃於民國99年6月3日訊問期日，當庭請求將
    本件輔助宣告事件變更為聲請監護宣告事件，揆諸前揭法條
    規定，聲請人所為聲明之變更，於法尚無不合，應予准許，
    依此，本件應改依監護宣告之相關程序進行審理，先予敘明
    。
二、次按對於因精神障礙或其他心智缺陷，致不能為意思表示或
    受意思表示，或不能辨識其意思表示之效果者，法院得因本
    人、配偶、四親等內之親屬、最近一年有同居事實之其他親
    屬、檢察官、主管機關或社會福利機構之聲請，為監護之宣
    告，民法第14條第1項定有明文。
三、本件聲請意旨略以：聲請人乙○○、甲○○之妹妹丁○○自
    民國53年6月5日起因中度智能障礙，致不能為意思表示或受
    意思表示，或不能辨識其意思表示之效果，有衛生署台南醫
    院診斷證明書1份可證，聲請人二人為丁○○之兄長，爰依
    民事訴訟法第597條以下之規定，聲請鈞院准予裁定對相對
    人丁○○為監護宣告，並指定聲請人二人為丁○○之監護人
    等語。
四、經查，相對人丁○○未婚，而聲請人乙○○、甲○○係丁○○之兄長等事實，有聲請人所提戶籍謄本2件附卷可稽，且
    經本院依職權調取丁○○之個人戶籍資料在卷供參，是聲請
    人二人為丁○○之四親等內親屬，伊等為本件聲請，自屬合
    法。又查，聲請人主張丁○○因中度智能障礙，致不能為意
    思表示或受意思表示，或不能辨識其意思表示之效果一情，
    亦據提出衛生署台南醫院診斷證明書1份為證，且經本院審
    驗相對人丁○○之精神狀況，認定其現意識清楚，但能力有
    明顯障礙，對外界之反應、思考能力、自己行為之利害得失
    之意思能力及認知、理解判斷能力均有明顯缺陷，無法自己
    單獨處理財產，相對人接受治療後，回復之可能性機率很低
    ，此有監護宣告訊問筆錄可憑；再斟酌鑑定人即行政院衛生
    署台南醫院黃隆山醫師鑑定結果認定：「6.醫學上的診斷：
    診斷名：中度智能障礙合併精神病。7.生活狀況及現在身心
    狀態：．．．身體狀態、精神狀態：一般醫學檢查：個案意
    識尚清晰狀態，對問話可回答，但有構音障礙現象，四肢方
    便可自我行動，大小便及個人衛生尚能自我處理。精神檢查
    方面：個案的注意力尚可、判斷能力、對人、時、地的定向
    感、記憶能力、計算能力及抽象思考能力均有明顯缺失。8.
    有關判斷能力判定之意見：不能管理處分自己財產。判定的
    根據：個案的認知能力有明顯缺陷。9.回復可能性說明：個
    案之回復可能性機率很低。10.鑑定判定及說明：【鑑定結果
    說明】綜合一般醫學檢查及精神檢查之情形，這是一個中度
    智能障礙合併精神病的個案，個案現在呈明顯的能力障礙，
    個案自我照顧能力呈明顯不足，個案的精神狀態應達不能為
    意思表示或受意思表示。【鑑定判定】(1)基於受鑑定人有精
    神上之障礙（智能障礙合併精神病），其程度重大不能管理
    處分自己的財產，且回復之可能性低。(2)精神障礙之程度係
    不能為意思表示或受意思表示，可為監護宣告。」等語，有
    本院訊問筆錄及成年監護鑑定書在卷可佐。綜上所述，本件
    相對人丁○○因精神障礙，已達於不能為意思表示或受意思
    表示之程度，爰依法宣告丁○○為受監護宣告之人。
五、再按受監護宣告之人應置監護人；法院為監護之宣告時，應
    依職權就配偶、四親等內之親屬、最近一年有同居事實之其
    他親屬、主管機關、社會福利機構或其他適當之人選定一人
    或數人為監護人，並同時指定會同開具財產清冊之人；法院
    選定監護人時，應依受監護宣告之人之最佳利益，優先考量
    受監護宣告人之意見，審酌一切情狀，並注意下列事項：一
    受監護宣告之人之身心狀態與生活及財產狀況。二受監護宣
    告人與其配偶、子女或其他共同生活之人間之情感狀況。三
    監護人之職業、經歷、意見及其與受監護宣告之人之利害關
    係。四法人為監護人時，其事業之種類與內容，法人及其代
    表人與受監護宣告之人之利害關係。修正後之民法第1110條
    、第1111條第1項、第1111條之1定有明文。查受監護宣告之
    人丁○○無配偶，其父親陳乃彬、母親陳呂金蟬已過世，而
    乙○○、甲○○為受監護宣告之人丁○○之兄長，此有戶籍
    謄本在卷供參，並據聲請人乙○○、甲○○到庭陳述明確，
    乙○○、甲○○與受監護宣告之人丁○○份屬兄妹，關係密
    切，且聲請人乙○○、甲○○有意願擔任丁○○之監護人，
    加以受監護宣告之人丁○○之其餘兄長陳其德、姊姊丙○○
    均同意由聲請人二人擔任監護人，此有親屬團體會議推定監
    護人說明書、本院訊問筆錄在卷可考，本院綜參上情，認由
    聲請人乙○○、甲○○負責護養及照顧丁○○並管理其財產
    ，應能符合丁○○之最佳利益，自屬適當之人選，以此，爰
    選定聲請人乙○○、甲○○為丁○○之監護人。又關於會同
    開具財產清冊之人部分，本院審酌丙○○為受監護宣告之人
    丁○○之姊姊，於本件監護宣告事件，與丁○○亦無利害關
    係，受監護宣告之人丁○○之兄長陳其德亦同意由丙○○擔
    任丁○○之會同開具財產清冊之人，此有親屬團體會議記錄
    、本院訊問筆錄在卷可稽，則由丙○○擔任會同開具財產清
    冊之人並無不妥，爰併指定關係人丙○○為會同開具財產清
    冊之人。
六、依民事訴訟法第608條第1項，裁定如主文。
中    華    民    國    99    年    6     月    8     日
                  家事法庭  法  官  林富郎
以上正本證明與原本無異。
如不服本裁定關於選定監護人及指定會同開具財產清冊之人等部
分，應於送達後十日內向本院提出抗告狀（附具繕本），並繳納
抗告費新臺幣壹仟元；其餘關於宣告監護之部分，不得抗告。
中    華    民    國    99    年    6     月    8     日
                            書記官  劉毓如

司法院資訊處製作；財團法人民間司法改革基金會備份。
